【裁判字號】    97,交聲,258
【裁判日期】    970317
【裁判案由】    聲明異議
【裁判全文】
臺灣高雄地方法院交通事件裁定         97年度交聲字第258號
原處分機關  交通部公路總局高雄區監理所
代  表  人  甲○○
異  議  人  乙○○
即受處分人
上列異議人因違反道路交通管理處罰條例案件，對於交通部公路
總局高雄區監理所97年1 月7 日所為之高監營裁字第裁80-N0000
0000號處分聲明異議，本院裁定如下：
    主  文
原處分關於乙○○吊扣駕照拾貳月部分撤銷。
上開撤銷部分不罰。
    理  由
一、原處分意旨略以：本件異議人即受處分人乙○○於民國97年
    1 月4 日某時飲用酒類後，仍騎乘車牌號碼CFN-759 號重型
    機車於道路上行駛，於同日晚間7 時33分許行經高雄縣鳳山
    市○○路，為警臨檢盤查，並對異議人進行酒精濃度測試後
    ，發現其呼氣酒精濃度為每公升0.33毫克，經警舉發，異議
    人提出申訴，原處分機關依道路交通管理處罰條例第35條，
    於97年1 月7 日所為之高監營裁字第裁80-N00000000號裁決
    書裁處受處分人罰鍰新臺幣（下同）1 萬5 千元、道安講習
    及吊扣駕駛執照（自用小客車）12個月。
二、異議人於異議狀中坦承有飲酒後駕車並於上揭時、地遭查獲
    等情，惟陳稱：其係酒後騎乘重型機車為警查獲，然其並無
    重型機車駕駛執照，原處分機關竟以吊扣其自用小客車駕駛
    執照代之，將使其無以維生，爰依法聲明異議等語。
三、按交通部94年9 月15日交路字第094051433 號函釋固認為領
    有駕駛執照之駕駛人，於無照駕駛不同級之車輛違反道路交
    通管理處罰條例第35條，應處以罰鍰及吊扣駕駛執照時，仍
    可吊扣其所持有之其他駕駛執照。惟按法官依據法律獨立審
    判，為憲法第80條所明定，且依司法院大法官會議釋字第
    137 號、216 號解釋意旨，各機關依其職掌就有關法規為釋
    示之行政命令，法官於審判案件時，固可予以引用，但仍得
    依據法律，表示適當之不同見解，並不受其拘束，合先敘明
    。
四、又按「汽車駕駛人，駕駛汽車經測試檢定有下列情形之一者
    ，處新臺幣1 萬5 千元以上6 萬元以下罰鍰，並當場移置保
    管該汽車及吊扣其駕駛執照一年..... 一、酒精濃度超過規
    定標準。」道路交通管理處罰條例第35條固定有明文。然現
    行道路交通管理處罰條例第68條僅規定「汽車駕駛人，因違
    反本條例及道路交通安全規則之規定，受吊銷駕駛執照處分
    時，吊銷其持有各級車類之駕駛執照。」並未包括吊扣之情
    形。由立法沿革觀之，本條原規定受吊扣駕駛執照處分時，
    亦需一併吊扣駕駛人各級車類之駕駛執照，至94年12月14日
    修正本條，將吊扣部分刪除，足見立法者認為吊扣駕照之處
    分只需吊扣駕駛人違規時所駕駛車類之駕駛執照即可，故刻
    意刪除一併吊扣駕駛人持有所有車類之駕駛執照之規定。況
    道路交通管理處罰條例第67條第6 項明文規定：「汽車駕駛
    人違反本條例規定，應受吊扣駕駛執照處分，於汽車駕駛人
    係無駕駛執照駕車者，在所規定最長吊扣期間內，不得考領
    駕駛執照。」，是本條例就無駕駛執照者應受吊扣駕駛執照
    處分之情形，已設有處理之方式，自不得因違規人並無該種
    駕駛執照即任意吊扣其他種類車輛之駕照代之。故本條例第
    35條規定所需吊扣之駕照，應係指酒精濃度超過規定標準駕
    駛遭查獲時所駕駛車輛之駕照，而不得將遭查獲人所持有各
    級車輛之駕照均予吊扣。本件異議人酒後騎乘重型機車，然
    其並無重型機車駕照，原處分機關裁處吊扣其自用小客車駕
    照，已與法律意旨未盡相符。
五、又按「行政行為，有多種同樣能達成目的之方法時，應選擇
    對人民權益損害最少者，且採取之方法所造成之損害不得與
    欲達成目的之利益顯失均衡。」行政程序法第7 條第2 款、
    第3 款定有明文。若允許吊扣駕駛人原本駕駛該級以上車類
    之駕照，雖可達成限制駕駛人繼續駕駛該級車類行駛之目的
    ，惟亦同時造成限制駕駛人繼續駕駛該級以上車類行駛之結
    果。本件異議人係騎乘重型機車違規，然其並無重型機車駕
    照，本即不得騎乘重型機車，只需依法禁止騎考領重型機車
    駕照，即可達成原本之行政目的，原處分竟吊扣其自小客車
    駕照，與法律規定目的不符，更非對人民損害最少之方法，
    且原處分機關採取吊扣異議人職業聯結車駕照之方法以達成
    限制其駕駛輕型機車之目的，所造成之損害（異議人喪失繼
    續駕駛職業小客車之權利）已與欲達成目的之利益顯失均衡
    。再按「行政行為，非有正當理由，不得為差別待遇」，為
    行政程序法第6 條所明定。又違規人若同時持有自用小客車
    及重型機車駕照，而騎乘重型機車時酒精濃度超過標準，原
    處分機關將僅吊扣其重型機車駕照，不一併吊扣其自用小客
    車駕照，原處分機關吊扣異議人自用小客車駕照，對異議人
    顯然較一般持有重型機車駕照之酒後駕車違規者更為苛刻。
    而同為有駕駛執照酒後駕車，為何僅因有無重型機車駕照即
    為此差別待遇，顯無正當之理由。原處分機關逕行吊扣異議
    人自用小客車駕照，此部份處分應已違反行政程序法第6 條
    、第7 條所揭示之平等原則及比例原則。
六、綜上所述，此吊扣自用小客車駕照之處分自有違誤，應由本
    院予以撤銷並諭知不罰。又原處分關於罰鍰及道安講習之部
    分，異議人並未聲明異議，不在本件審理及撤銷之範圍內，
    附此敘明。
七、據上論斷，依道路交通案件處理辦法第20條，裁定如主文。
中    華    民    國    97    年    3     月    17    日
                  交通法庭法  官    王奕勛
以上正本證明與原本無異。
如不服本裁定，應於收受送達後5 日內向本院提出抗告狀。
中    華    民    國    97    年    3     月    25    日
                          書記官    林晏光


司法院資訊處製作；財團法人民間司法改革基金會備份。
